【裁判字號】    98,上訴,888
【裁判日期】    981022
【裁判案由】    違反毒品危害防制條例等
【裁判全文】
臺灣高等法院高雄分院刑事判決         98年度上訴字第888號
上  訴  人  臺灣高雄地方法院檢察署檢察官
上  訴  人
即  被  告  丁○○
選任辯護人  張永昌律師
被      告  甲○○
義務辯護人  施吉安律師
上列上訴人等因被告等違反毒品危害防制條例等案件，不服臺灣
高雄地方法院98年度訴字第52號中華民國98年5 月11日第一審判
決（起訴案號：臺灣高雄地方法院檢察署97年度偵字第26622 號
），提起上訴，本院判決如下：
     主  文
原判決關於丁○○部分撤銷。
丁○○販賣第三級毒品，處有期徒刑陸年貳月，如附表一所示之
物，均沒收。
其他上訴駁回。
     事  實
一、丁○○明知愷他命（俗稱K 他命）係毒品危害防制條例第2
    條第2 項第3 款所定之第三級毒品，未經許可不得販賣。詎
    其知悉甲○○有意購買愷他命後，竟意圖營利，基於販賣第
    三級毒品愷他命之犯意，於民國（下同）97年9 月15日前1
    或2 日，經由不詳之公用電話撥打真實姓名年籍均不詳，綽
    號「老兄」成年男子之大陸手機門號00000000000 號，洽購
    約新台幣（下同）20萬元之愷他命，以備將其中不詳數量之
    愷他命轉賣予甲○○而獲取不法利益。「老兄」旋以不詳方
    式指派真實姓名年籍均不詳之綽號「叔仔」成年男子與丁○○聯絡買賣愷他命細節。丁○○旋於97年9 月15日凌晨1 時
    23分許起與持用門號0000000000號之「叔仔」聯繫購買愷他
    命後，約定於同日下午6 時許，在高雄市苓雅區「八五大樓
    」與「諾貝爾大樓」附近「叔仔」所在之某處交易。嗣於97
    年9 月15日下午6 時許，在上開「叔仔」所在之處，由「老
    兄」所指派之一位年籍不詳成年男子，將如附表一所示毛重
    1,005 公克之一大包愷他命交付予丁○○，惟購買愷他命之
    價金20萬元，則因丁○○不及取得甲○○之價款而徵得「叔
    仔」等人同意先行積欠。丁○○即將上開如附表一所示之手
    提袋（袋內置有一鐵盒，該鐵盒內即放置毛重1,005 公克之
    愷他命），藏置於其所駕駛之車號ZC-2822 號自小客車駕駛
    座下方，再搭載外出購物均不知情之陳潔茹、姚懿芳欲返回
    高雄市○○區○○路148 號12樓（摩登國城大樓）其租屋處
    ，準備與甲○○商談具體販賣愷他命事宜。然於97年9 月15
    日晚間7 時40分許，丁○○駕車駛至高雄市○○區○○路14
    8 號地下停車場時，即為警持搜索票當場查獲，並在丁○○
    駕駛之自小客車上扣得如附表一所示之愷他命一大包及其所
    有供犯罪所用之紙袋、鐵盒各乙只，並於其身上扣得其所有
    門號0000000000、0000000000號行動電話2 支。。
二、案經行政院海岸巡防署南部地區巡防局、高雄縣政府警察局
    移送台灣高雄地方法院檢察署檢察官偵查起訴。
    理  由
甲、程序方面：
    按被告以外之人於審判外之言詞或書面陳述，除法律有規定
    者外，不得作為證據，刑事訴訟法第159 條第1 項定有明文
    。又被告以外之人於審判外之陳述，雖不符前4 條之規定，
    而經當事人於審判程序同意作為證據，法院審酌該言詞陳述
    或書面陳述作成時之情況，認為適當者，亦得為證據，刑事
    訴訟法第159 條之5 第1 項亦定有明文。本判決所引用以下
    各項具有傳聞證據性質證據資料之證據能力，檢察官、被告
    、辯護人均表示不爭執或同意有證據能力，亦未於言詞辯論
    終結前聲明異議，本院認上開證據資料作成時之情況，並無
    任何違法取證之不適當情形，以之作為證據使用係屬適當，
    自有證據能力，而得採為認定事實之證據。
乙、實體方面：
壹、撤銷改判部分：
一、訊據上訴人即被告丁○○固坦承有以電話聯絡方式，向綽號
    「老兄」之成年男子，洽購金額為20萬元，重量約1 公斤之
    第三級毒品愷他命，並於上揭時、地取得愷他命後，攜回其
    上址租居處地下停車場為警查獲之事實，惟矢口否認有何販
    賣第三級毒品愷他命之犯行，辯稱：伊購買上開第三級毒品
    愷他命是要自己吸食之用，並非用來販賣的；伊是要向甲○○借錢，不是要賣愷他命予甲○○云云。又辯護人張永昌律
    師辯護意旨略為：被告丁○○從事皮件衣飾批發，並於夜市
    投資擺設百元理髮攤位，且準備與友人合開早餐店，其經濟
    來源頗豐；加上被告丁○○吸食第三級毒品愷他命成習，毒
    癮甚大，故一次購入1 公斤左右價格為20萬元之第三級毒品
    愷他命供自己吸食之用，尚符一般施用毒品之常情；又卷內
    通訊監察譯文，並無甲○○明確要向被告丁○○購毒之通話
    內容，且所謂「吸食愷他命致死劑量」，並無明確之醫學研
    究報告可資佐證，尚難遽採，故本件認為並沒有其他積極證
    據證明被告丁○○是基於販賣的意圖購入Ｋ他命云云。
二、經查：
  (一)被告丁○○以電話聯絡方式，向綽號「老兄」之成年男子，
    洽購第三級毒品愷他命，並於上揭時、地取得愷他命後，攜
    回其上址租居處地下停車場為警查獲，並在丁○○駕駛之自
    小客車上扣得丁○○所有如附表一及附表三編號1 、2 所示
    之物；嗣在丁○○上開租居處扣得丁○○所有如附表二及附
    表三編號3 至4 所示之物等情，業據被告丁○○於檢察官偵
    查中、原審及本院審理中供承不諱，並有臺灣高雄地方法院
    97年度聲搜字第1520號搜索票、海巡署南部地區巡防局高雄
    市機動查緝隊搜索、扣押筆錄、扣押物品收據證明書、扣押
    物品目錄表、調查筆錄，及查獲毒品現場照片17張附卷可憑
    （見海巡署卷第9 ～15頁、第19～28頁、第79～87頁）。又
    扣案如附表一、二所示毛重1006.8公克之白色粉末3 包（包
    括1 大包1005公克、2 小包分別為0.8 公克及1 公克），經
    送往高雄醫學大學附設中和醫院（下稱高雄附設醫院）檢驗
    之結果，均確含第三級毒品愷他命成分（Ketamine），且愷
    他命純度為87.1% ，驗前淨重合計998.73公克，驗後淨重合
    計998.719 公克，純質淨重共計869.893 公克，此有高醫附
    設醫院97年9 月29日報告編號0000-000號檢驗報告1 份在卷
    可稽（見偵卷第61頁），是上開事實，應堪認定。
  (二)被告雖稱：伊收入頗豐，並擬與友人合夥開店，有資力一次
    購買大量毒品供己施用，而非為販毒才購入附表一之毒品云
    云。然被告於原審審理時供稱：「（可否請問被告銀行存摺
    有多少錢？）都沒有了，以前剛退伍的時候經濟狀況不錯。
    我被查獲的當時存摺裡面確實沒有錢，因為七、八年前的時
    候信用破產，因為我房貸繳不出來，後來包括信用卡、現金
    卡都沒了，沒有辦法還出來」、「（所以你到目前為止還積
    欠卡債、銀行的貸款？）房貸是300 萬出頭，拍賣房屋100
    多萬，尚積欠本金100 萬左右，卡債全部大概也欠了本金4
    、50萬元」、「（你說查獲當時你銀行沒有多餘的存款，而
    且你又稱查獲當時必須要跟甲○○借現金來支付賭債，你賭
    債欠了多少，是否意謂你沒有把現金藏在銀行以外的地方？
    ）我賭債欠了13萬元，我當時現金只有4 萬多元，除此之外
    ，我沒有現金藏在其他處所，或是寄放在別人那裡」、「（
    既然這樣，你又要每天吸食大量的毒品，你如何還有錢可以
    做辯護人所稱的賺很多錢的生意？做生意難道不用本錢嗎？
    ）我不想回答」等語（見原審卷第66頁）。由上可知，被告
    丁○○於本件為警查獲之前，早已債信不佳並積欠大筆債務
    ，更無多餘的存款。而證人即被告之父丙○○於本院審理時
    固到庭結證稱：被告丁○○於本案發生前做皮革、皮衣、皮
    包等批發生意及在夜市擺攤，收入狀況還好，他要買貨、補
    貨時，如有不足的情形會跟伊說，伊有時會給5 、6 萬，有
    時也會10幾萬元云云。惟其對「被告丁○○去何處批發皮革
    皮包？」、「被告丁○○的貨都放在何處？」等問題，卻分
    別證稱：不知道、不了解；其又證稱：被告丁○○夜市擺攤
    生意很好，然卻又答稱不知道被告丁○○一天賺多少錢；且
    對於「既然被告丁○○擺攤生意很好，為何被告丁○○進貨
    補貨還要你經濟支援？」之問題，無法自圓其說而僅答稱：
    還是要有一些金錢的週轉云云（見本院卷第135 、13 6頁）
    。證人丙○○上開證述被告從事皮革生意情形如何，顯不知
    詳情，故其證言多有閃爍其詞情事，已難採信。況被告丁○○早於97年2 月份開始做剪髮生意時，包包的生意就慢慢沒
    做之事實，亦據證人乙○○於本院審理時結證屬實（見本院
    卷第138 頁）。益見證人丙○○上開證述，顯為迴護其子即
    被告丁○○之飾詞，不足為被告丁○○有利之認定。又證人
    乙○○固於本院審理時證稱：被告丁○○確有與其合夥，在
    瑞豐夜市經營販賣眼鏡生意，每月盈餘約7 、8 萬元，以伊
    6 或7 ，被告4 或3 之比例分帳；被告丁○○尚在瑞豐夜市
    經營剪髮生意，其不會剪髮，有請1 、2 個設計師，一個晚
    上約剪30個頭髮，每人100 元，應該以對拆方式與設計師算
    錢等語（見本院卷第137 至139 頁）。證人乙○○上開證述
    縱屬實情，惟被告丁○○至多月入約62,000元（80,000×4
    ÷10＝32,000，30×10×5 ×4 ÷2 ＝30,000，32,000＋30
    ,000＝62,000）；而證人乙○○亦證稱：被告丁○○經濟狀
    況不錯，但是很會花錢，且愛賭博及吸食毒品等語（見本院
    卷第138 頁）。參酌被告丁○○上開經濟狀況以觀，其營業
    收入顯難支應其吸毒、賭博及其他生活所需而導致經濟情況
    不佳已明。而第三級毒品愷他命乃政府嚴加查緝之違禁物品
    ，市場價格非低，且持有毒品為警查獲之風險甚高，故施用
    毒品者大多習慣一次購買短期內施用所需數量之毒品，極少
    一次購買數量過大、又超出其經濟能力所能負擔、且超過其
    短期內施用所需數量之毒品，以免花費過鉅造成經濟上之負
    擔，並減短持有毒品時間，藉以減低或避免為警查獲之風險
    ，復可避免毒品長期持有下受潮而減損其價值及效果之可能
    。準此，被告丁○○之經濟狀況明顯不佳，已如上述，卻以
    超乎其當時經濟能力所能負擔之價錢購入重達約1 公斤且純
    度甚高之第三級毒品愷他命，是其購入之目的，顯係意圖販
    賣予他人並藉此獲利，否則當無甘冒多重風險一次購入數量
    龐大、且非其經濟能力所能負擔之毒品之理。
  (三)按「K 他命為Ketamine之俗稱，屬中樞神經抑制劑，醫療上
    用為短效型麻醉劑，其誘導麻醉之劑量如以靜脈注射方式給
    藥約為1-4.5mg/kg，如以肌肉注射方式給藥約為6.5-13mg/k
    g ，非法使用有別於合法使用者之劑量，一般濫用者吸入劑
    量為15-200mg，肌肉注射為25-125mg，口服則為75-300mg，
    長期使用會產生耐藥性及心理依賴性，造成劑量增加及強迫
    性使用。致死劑量文獻並無確切之記載，但曾有靜脈注射或
    肌肉注射900 至1000 mg 而致死的案例發生。前述施用劑量
    及致死劑量會隨個人體質差異、施用方式而有不同，一般而
    言口服所需之劑量較吸入或注射為高；久用成癮者因耐藥性
    產生，更可使其每日需施用之劑量及其致死劑量增加」一節
    ，有行政院衛生署管制藥品管理局94年3 月3 日管檢字第09
    40001625號函1 份在卷可稽（見原審卷第86至89頁）。被告
    丁○○平日吸食第三級毒品愷他命之方式係用吸管直接從鼻
    孔吸入，或將愷他命粉末摻入香菸，再點火吸食，業據被告
    丁○○於原審審理時供述明確（見原審卷第18頁），而扣案
    附表一、二所示愷他命3 包（包括1 大包1005公克、2 小包
    分別為0.8 公克及1 公克），經送往高醫附設醫院檢驗結果
    ，驗前淨重合計998.73公克，驗後淨重合計998.719 公克，
    純度87.1% ，純質淨重共計869.893 公克（詳如前述），故
    附表一所示之該1 大包愷他命純質淨重應在868.093 公克（
    即3 包總淨重869.893 公克扣除2 小包之毛重）以上。而依
    上開函文所述，以一般濫用者口服愷他命粉末約75至300 毫
    克，則附表一之愷他命之純質淨重足供被告丁○○施用約28
    94次（868.093 ÷0.3 ＝2893.64333，小數點以下四捨五入
    ），顯非短期間內可施用完畢。被告丁○○雖又辯稱：我每
    一天使用愷他命的量約2 、30克，每次約吸食1 、2 克，所
    以我每天吸食10到20次的毒品愷他命等語（見原審卷第64頁
    ）。然警方在被告丁○○上址租居處另扣得附表二所示之2
    小包愷他命，毛重分別僅有0.8 及1 公克，有搜索、扣押筆
    錄及扣押物品目錄表各1 份可按。且被告丁○○於警詢時復
    供稱：專案小組在我臥室內扣得K 他命毛重0.8 公克及1 公
    克，是我自己要施用的等語（見海巡署卷第24頁）；又於原
    審審理時供稱：查獲當天在我家裡還留有Ｋ他命2 小包（1
    包0.8 、1 包1 公克），這是我買來之後才自己分的，我是
    買來之後，買來是1 大包，把它分裝的目的，是為了要方便
    吸食使用，是方便我自己吸食，我在分裝的時候不會先把它
    秤過等語（見原審卷第64頁）。是被告丁○○尚非每次大量
    吸食第三級毒品愷他命已明。至被告丁○○雖稱：每天要吸
    食10到20次的愷他命云云。但參酌上開函文所稱之一般濫用
    者之服用量及致死劑量，暨一日僅24小時，扣除睡覺、吃飯
    等時間，若依被告所言，則豈非不到1 小時就施用1 次？被
    告丁○○所辯，實與常情相違而不足採信至明。況本件共同
    被告甲○○吸食第三級毒品愷他命之習慣已有5 、6 年之久
    ，惟每天所吸用的量依其所述不過2 、3 公克而已（見原審
    卷第44頁、偵卷第8 頁）；故縱令被告丁○○毒癮甚大而異
    於常人，依經驗法則及一般常情，當無可能一天要施用達20
    至30公克第三級毒品愷他命之多的可能。再者，第三級毒品
    愷他命之市價，依同案被告甲○○於檢察官偵查中證述：2
    萬元可以買到100 公克，我會一次買100 公克，因為較便宜
    （偵卷第8 頁）；又於原審準備程序中證稱：10克約2 、3
    ,000元左右等語（見原審卷第44頁背面）；被告丁○○於原
    審審理時供稱：數量較大單買1 公斤約要15萬元到20萬元，
    散裝1 克要賣到4 、5 百元等語（見原審卷第15頁）。準此
    ，依上述較便宜之單價即每公克200 元為準，依被告丁○○
    所述每天要吸食20到30公克愷他命的花費即達4,000 元到
    6,000 元，如此，其每月則須花費12萬元到18萬元之多（4,
    000 ×30＝120,000 ；6, 000×30＝180,000 ）。而被告丁○○又供稱：吸食如此多量的情形約在7 、8 個月前開始（
    見原審卷第15頁），則被告丁○○自案發前過去7 、8 個月
    以來花費在愷他命之成本已高達120 幾萬元。此與被告丁○○自述其7 、8 年前信用破產後經濟狀況即陷入不佳之情形
    兩相對照，即可知被告丁○○根本沒有財力及能力負擔每一
    天吸食約2 、30公克愷他命所需的花費。是被告辯稱：其長
    期施用毒品，毒癮甚重，愷他命一天施用2 、30 公 克，每
    天吸食10到20次的毒品愷他命等語，不足採信。
  (四)被告丁○○於警詢中供稱：所查獲Ｋ他命1 大包重量1005公
    克，是我買來要用來慶生用的云云（見海巡卷第22頁）；於
    原審審理時復供稱：「（被抓當天你生日嗎？）我15日被抓
    到，16日生日」、「（你以前說生日當天要慶生，扣案之Ｋ
    他命是準備要拿來慶生用的？陳潔茹、姚懿芳是你的女朋友
    ？你們打算要去哪裡慶生？你買1 千公克的Ｋ他命究竟是要
    慶生用，還是要拿來賣給甲○○或是別人，或做何用途？）
    陳潔茹是我的女朋友，姚懿芳是她的乾姐姐；有講說要慶生
    ，但還沒有講好要去哪裡慶生；我買這些毒品絕對不是要賣
    給甲○○的，是打算慶生用的」、「（什麼叫做慶生用，是
    直接將毒品拿來作成蛋糕？）不是。因為我自己有吸食Ｋ他
    命」、「（你是要在生日場合當場表演吞食1 公斤的Ｋ他命
    ？）不可能，1 公斤一次吃下去怎麼可能活，我也沒有試過
    一次吸食1 公斤，只是口頭講說要慶生」、「（所以你就是
    要把這些毒品買來帶去你慶生的場合？）不是，我大概就帶
    我吸食的量過去」、「（如果只是打算帶吸食的量過去的話
    ，你家裡就已經有了，何必一次買這麼多，而且，你在偵查
    中說要慶生用，也沒有特別再強調只帶自己吸食用的去，供
    自己吸食，語意上似乎是比較像是要分給在場的人一起使用
    ？）不是這樣的意思，我的意思是說例如現在的春吶，朋友
    約了一起去春吶玩，會去那邊玩藥品」等語（見原審卷第64
    、65頁）。益證，被告丁○○購買數量如此之大的第三級毒
    品愷他命，顯非專供伊自己吸食之用甚為明確。
  (五)扣案如附表一所示之愷他命係被告丁○○於97年9 月15日前
    1 、2 日，在高雄市○○路附近公用電話撥打綽號「老兄」
    成年男子之大陸手機門號00000000000 號洽購，而由「老兄
    」指派一不詳姓名男子交付一節，據業據被告丁○○於警詢
    時供承在卷（見海巡署卷第23頁）。而被告丁○○所持用之
    0000000000號手機於97年9 月15日凌晨1 時23分許，接獲「
    叔仔」持用之0000000000號手機撥入之電話中，「叔仔」已
    明示請被告丁○○「給他試試看，如果可以…你就…」、「
    我跟你說的…24嘛…」、「看你要多少？」、「阿明天下午
    一點阿！人家會來！」，被告丁○○分別答稱：「好」、「
    我知道」等語，顯然「叔仔」已以不明方式告知被告丁○○
    愷他命之價格為「24」之暗語，數量則尚未確定；「叔仔」
    接續於同日凌晨1 時59分再撥打被告丁○○手機詢問「你有
    辦法跟我說幾粒嗎？」，被告丁○○則回以：「我等一下跟
    你講」；嗣於同日凌晨2 時10分，被告旋撥打甲○○持用之
    0000000000號手機，請甲○○下來伊住處講話，甲○○答應
    （甲○○當時住於被告丁○○同棟大樓樓上）；且甫通話完
    畢，立刻撥打「叔仔」手機告知：「他現在要過來我這邊」
    、「等我電話」等語；至同日2 時36分，被告丁○○復撥打
    「叔仔」上揭手機，與「叔仔」約定明天（按應為當日）下
    午6 點，並約定：「先辦一桌」等語，此有卷附通訊監察譯
    文可稽。其後直至同日16時50分，「叔仔」始再以上揭手機
    撥打被告丁○○，確定被告丁○○差不多下午6 點到，並要
    被告丁○○帶錢來，被告丁○○回稱好等語（見海巡署卷第
    129 至131 頁）。依被告丁○○與「叔仔」、「甲○○」之
    上開通話觀之，如被告係要向「叔仔」借票，被告直接告知
    須多少金額，發票日期即可，惟被告丁○○均未為任何借票
    之表示，反告以「辦一桌」之暗語？且「叔仔」如欲借票予
    被告丁○○，其何須要被告丁○○拿東西給人試？何須以24
    之暗語表示價格？何須以「粒」之暗語表示數量？何須要被
    告帶錢來？被告於「叔仔」表示要其確定「幾粒」後，何須
    即請甲○○下來講話，且於確定甲○○要下來後，旋即撥打
    「叔仔」上揭手機告知此事？於經過26分鐘之後，再與「叔
    仔」約定見面時間，及「辦一桌」？足認被告丁○○確係與
    「叔仔」談論本件毒品交易事宜，且被告應係與甲○○就毒
    品交易交換意見後，被告丁○○乃與「叔仔」就毒品之價格
    、數量、交付時間、地點均已達成意思合致無訛。嗣於同日
    17時28分，被告丁○○撥打甲○○上開手機告知下午6 點，
    甲○○回以在岡山交流道塞車來不及，並表示要先去燕巢找
    許董後，被告丁○○說「你在塞車喔，沒關係，慢慢開，我
    跟他講一下」後，旋於同日17時32分撥打「叔仔」上揭手機
    ，告知「叔仔」: 「他現在開車在燕巢塞車，可能6 點來不
    及! 他在塞車，他很趕! 阿跟（誤載為根）那個朋友講一下
    ！」、「拍謝! 阿一定會處理! 」、「（阿他〈錢？〉有帶
    啦吼？）黑! 有! 」等語。被告丁○○等不到共同被告甲○○前來，乃於同日17時58分撥打「叔仔」上揭手機，表示欲
    先過去找「叔仔」；至同日18時15分、17分，被告丁○○先
    後2 次撥打甲○○上開手機告以已在約定之「叔仔」處，甲○○告知身上僅有11萬，被告即說可先將該11萬交付，伊可
    先向「叔仔」講一下，惟甲○○仍無法趕到；直至同日18時
    53分，被告再撥打甲○○上開手機告知甲○○要在家裡等他
    等情，亦有上開通訊監察譯文在卷可憑（見海巡署卷第131
    至134 頁）。而被告丁○○於同日19時40分許，駕車返回其
    上址租居處地下停車場時，即為警查獲附表一所示之愷他命
    ，已如上述，並於已在被告丁○○租居處內之甲○○身上起
    出18萬1,000 元（見海巡署卷第14頁）。綜合上述各情，足
    見共同被告甲○○確係欲購買愷他命毒品，而被告丁○○知
    悉甲○○欲購買愷他命，乃與「老兄」洽購愷他命事宜後，
    即與「叔仔」聯絡購買愷他命細節後，並自「老兄」指派之
    不詳姓名男子處取得附表一所示之愷他命，且被告丁○○原
    本要甲○○攜帶金錢前來支付價金予「叔仔」，終因甲○○
    籌錢不及而無法依時到場，被告丁○○徵得「叔仔」同意後
    ，乃先行積欠，被告丁○○取得上開愷他命後，返回其上址
    租居處，欲販賣不詳數量之愷他命予甲○○前即為警查獲等
    情，應堪認定。
  (六)被告丁○○因涉有違反毒品危害防制條例第4 條第1 項犯行
    ，經原審法院本依法核發通訊監察書，針對被告持用之0000
    000000號手機實施監聽結果，被告丁○○自97年8 月29日起
    至97年9 月15日止，與多位身分不明人士通話中，充斥「3
    個7 」、「2 」、「5 」、「仙女棒」、「下面」、「上面
    」、「溼溼的」、「衣服」、「上5 下10」、「外套」、「
    褲子」、「下面的女生」、「兩個5 」等通常人無法理解之
    暗語等情，有原審法院97年度聲監字第1677號通訊監察書及
    通訊監察譯文附卷足憑（見海巡署卷第88至134 頁）。而被
    告在與證人乙○○做眼鏡生意，對於訂貨及銷售金額，均是
    金額多少就多少，並無講過「二個3 」或「五個2 」等語一
    節，亦據證人乙○○在本院審理時證述在卷（見本院卷第13
    8 頁背面）。足見，被告丁○○上揭暗語並非經營正當生意
    之用語，而屬與販賣毒品有關之暗語甚明。被告丁○○於上
    揭時間既已陷於經濟窘困之境地，卻一次購買上開大量之第
    三級毒品愷他命，而上開毒品既非其短時間所得施用完畢，
    亦非其個人財力所能負擔供其個人施用，其購入上開毒品應
    非專供自己施用，而係意在轉售以營利至明。況且被告丁○○購買上開第三級毒品愷他命之價金尚未給付給「老兄」或
    「叔仔」，若謂其無意變賣上開毒品，則其上開賭債及借款
    如何得以清償？足證其確有販賣上開毒品以營利之意圖，至
    為明確。
  (七)綜上所述，被告丁○○上開辯解，要屬飾卸之詞，不足採信
    。從而，本件事證明確，被告丁○○上揭犯行堪以認定，自
    應依法論科。
三、按愷他命係毒品危害防制條例第2 條第2 項第3 款所指之第
    三級毒品，不得非法販賣。又按毒品危害防制條例第4 條所
    規範之販賣行為，不以販入後復行賣出為必要，只要以營利
    為目的，而有販入或賣出二者其一之行為，其犯罪即為完成
    。又販賣毒品者，其主觀上須有營利之意圖，且客觀上有販
    賣之行為，即足構成，至於實際上是否已經獲利，則非所問
    。復按刑事上販賣罪之完成，與民事上買賣契約之成立，二
    者概念尚有不同。在民事上，買賣雙方就買賣標的物與價金
    等買賣要件之意思表示一致，其買賣契約固已成立。然刑事
    上之販賣行為，則須以營利為目的，將標的物販入或賣出，
    有一於此，其犯罪行為始為完成，苟行為人尚未將標的物販
    入或賣出，即難謂其販賣行為已屬完成。而所謂賣出，自應
    以標的物已否交付為斷，苟標的物已交付，縱買賣價金尚未
    給付，仍應論以販賣既遂罪；反之，如標的物尚未交付，縱
    行為人已收受價金，仍難謂其販賣行為已屬完成（最高法院
    88年度臺上字第3760號判決、89年度臺上字第2798號判決意
    旨參照）。查本件被告丁○○係基於營利目的向真實姓名年
    籍不詳、綽號「老兄」之成年男子，以新台幣20萬元之價格
    販入上開1 大包毛重為1,005 公克之第三級毒品愷他命，已
    如上述，縱令被告丁○○尚未給付該20萬元之價金，亦尚未
    將業已取得之上開第三級毒品愷他命出售獲利，依上開說明
    ，其行為業已該當販賣第三級毒品之要件。是核被告丁○○
    所為，係犯毒品危害防制條例第4 條第3 項之販賣第三級毒
    品罪。被告丁○○行為後，毒品危害防制條例業於98年5 月
    20日修正公布部分條文，並於98年5 月22日起施行。修正前
    毒品危害防制條例第4 條第3 項規定：「製造、運輸、販賣
    第三級毒品者，處5 年以上有期徒刑，得併科新臺幣5 百萬
    元以下罰金。」，修正後則為：「製造、運輸、販賣第三級
    毒品者，處5 年以上有期徒刑，得併科新臺幣7 百萬元以下
    罰金」。上開修正前、後規定，依刑法第2 條第1 項規定比
    較結果，以修正前之規定較有利於被告，自應依修正前之毒
    品危害防制條例第4 條第3 項論處。
四、原審認被告丁○○罪證明確，予以論罪科刑，固非無見；惟
    查：(一)被告丁○○購買上開愷他命係為轉售予共同被告甲○○以營利，已如上述，原審未予具體敘明，尚有未洽。(二)被
    告丁○○係在97年9 月15日下午6 時許，依約前往「叔仔」
    所在之處，自一不詳姓名男子處取得附表一所示之愷他命，
    有上開通訊監察譯文可憑，原審誤認被告丁○○係於同日下
    午5 時許取得該愷他命，亦有未洽。(三)原審未及比較修正前
    後毒品危害防制條例之適用，亦同有未洽。被告丁○○上訴
    意旨否認犯罪，指摘原判決此部分不當，雖無理由。惟原判
    決關於被告丁○○部分既有上開可議之處，仍屬無可維持，
    本院自應將原判決關於被告丁○○部分予以撤銷改判。審酌
    被告丁○○正值青年，且四肢健全，不思正途賺取所得，明
    知愷他命係足以危害個人健康及社會安全之毒品，卻為牟不
    法利益，而販入數量龐大、毛重高達1,005 公克之第三級毒
    品愷他命，一旦流入市面，勢將戕害國人健康甚鉅，且犯後
    無悔悟之具體言行，本應重懲，惟上開毒品尚未經被告丁○○販出，所生實害尚非鉅大及其犯罪之動機、目的等一切情
    狀，爰量處如主文第二項所示之刑。末按毒品危害防制條例
    第18條第1 項前段之規定，應予沒收銷燬之毒品，以經查獲
    之第一、二級毒品為限。然鑑於第三、四級毒品均係管制藥
    品，特於同條例第11條之1 明定無正當理由，不得擅自持有
    ；第18條第1 項後段復規定查獲之第三、四級毒品，無正當
    理由而擅自持有者，沒入銷燬之。從而，依同條例第18條第
    1 項後段應沒入銷燬之毒品，專指查獲施用或持有之第三、
    四級毒品而言；倘係查獲製造、運輸、販賣、意圖販賣而持
    有、以非法方法使人施用、引誘他人施用或轉讓第三、四級
    毒品，既屬同條例相關法條明文規定處罰之犯罪行為，即非
    該條項應依行政程序沒入銷燬之範圍。又同條例第19條第1
    項所定「供犯罪所用或因犯罪所得之物」，係指犯第4 條至
    第9 條、第12條、第13條或第14條第1 項、第2 項之罪所用
    或所得之物，不包括毒品本身在內，是尚不得援用此項規定
    為第三、四級毒品之沒收依據。再同條例對於查獲之製造、
    運輸、販賣、意圖販賣而持有、以非法方法使人施用、引誘
    他人施用及轉讓第三、四級毒品之沒收，並無特別規定，如
    其行為已構成犯罪，則該毒品即屬不受法律保護之違禁物，
    應回歸刑法之適用，依刑法第38條第1 項第1 款之規定沒收
    之，始為適法（最高法院96年度臺上字第89號、第884 號判
    決意旨參照）。本件扣案如附表一所示之一大包愷他命，係
    毒品危害防制條例第2 條第2 項第3 款所列管查禁之第三級
    毒品，屬違禁物，不問屬於犯罪行為人與否，均應依刑法第
    38條第1 項第1 款規定宣告沒收之；其外包裝之塑膠袋，因
    均係直接包覆毒品，內沾有微量之愷他命殘留而無法析離，
    應依刑法第38條第1 項第1 款之規定，併為沒收之諭知。至
    於鑑驗中所滅失之毒品，既已滅失，不再諭知沒收。扣案如
    附表一所示之鐵盒及紙袋，係被告丁○○用以裝置第三級毒
    品愷他命之容器，可防止毒品潮濕、裸露，便於攜帶，並可
    加以偽裝，防人發現，應屬供被告犯罪所用之物；門號0000
    000000（含SIM 卡）行動電話1 支係被告丁○○所有，已據
    其於警詢時供明在卷（見海巡署卷第24頁），且為供其販賣
    第三級毒品所用之物，均應依毒品危害防制條例第19條第1
    項前段之規定，宣告沒收之。扣案如附表二所示之愷他命，
    係在被告住處查獲，數量不多，被告並稱係供其個人施用，
    既與本件販賣第三級毒品無關，即應由件察官另行依法處理
    ，爰不予宣告沒收。又如附表三所示夾鍊袋1 包屬日常所用
    之物、愷他命吸食盤3 組為被告丁○○個人吸食愷他命所用
    之物、硝甲西泮（俗稱「一粒眠」）12顆為被告丁○○個人
    所用之物、門號0000000000行動電話1 支雖係被告丁○○所
    有，惟查無證據足認其係以該行動電話與「老兄」、「叔仔
    」、甲○○連絡販毒事宜，故上開扣案物品均不能證明與被
    告丁○○上開販賣毒品之行為有關，爰均不予宣告沒收，附
    此敘明。
貳、上訴駁回部分：
一、公訴意旨略以：甲○○基於販賣第三級毒品愷他命以營利之
    犯意，於97年9 月1 日至15日間某日，向丁○○表示欲購入
    1 公斤之第三級毒品愷他命，並約定於97年9 月15日晚間6
    時許交付購買之第三級毒品愷他命及給付不詳代價之買賣價
    金，丁○○旋基於販賣第三級毒品愷他命以營利之犯意，於
    97年9 月15日晚間6 時許，在高雄市苓雅區「八五大樓」與
    「諾貝爾大樓」附近，向真實姓名年籍不詳、綽號「叔仔」
    之成年男子，以約20萬元之價格販入約1 公斤之第三級毒品
    愷他命後，即與甲○○約定在丁○○居住之高雄市○○區○○路148 號12樓（摩登國城大樓）租屋處交付該1 公斤愷他
    命及部分買賣價金，迨丁○○駕駛車號ZC-2822 號自小客車
    至高雄市○○區○○路148 號地下停車場，甲○○依約在上
    開處所等候而未完成交付毒品之際，為警於97年9 月15日晚
    間7 時40分許，持高雄地院法官核發之搜索票當場查獲，因
    認被告甲○○涉犯毒品危害防制條例第4 條第6 項、第3 項
    之販賣第三級毒品未遂罪嫌云云。
二、按犯罪事實應依證據認定之，無證據不得認定犯罪事實；不
    能證明被告犯罪者，應諭知無罪之判決，刑事訴訟法第154
    條第2項、第301條第1項分別定有明文。次按事實之認定，
    應憑證據，如未能發現相當證據，或證據不足以證明，自不
    能以推測或擬制之方法，以為裁判基礎。且刑事訴訟上證明
    之資料，無論其為直接證據或間接證據，均須達於通常一般
    人均不致於有所懷疑，而得確信其為真實之程度，始得據為
    有罪之認定，若其關於被告是否犯罪之證明未能達此程度，
    而有合理性懷疑之存在，致使無從形成有罪之確信，根據「
    罪證有疑，利於被告」之證據法則，即不得遽為不利於被告
    之認定。又按檢察官就被告犯罪事實，應負舉證責任，並指
    出證明之方法，刑事訴訟法第161條第1項定有明文。因此，
    檢察官對於起訴之犯罪事實，應負提出證據及說服之實質舉
    證責任。倘其所提出之證據，不足為被告有罪之積極證明，
    或其指出證明之方法，無從說服法院以形成被告有罪之心證
    ，基於無罪推定之原則，自應為被告無罪判決之諭知（最高
    法院40年臺上字第86號、76年臺上字第4986號、92年臺上字
    第128號判例要旨參照）。又犯罪之著手，係指行為人為實
    現犯意而開始實行犯罪構成要件之行為而言。販賣毒品罪之
    販賣者與購毒者就買賣毒品之重要內容有所表示且相合致時
    ，縱使販賣者未實際交付毒品，仍應認已著手販賣毒品之實
    行。亦即販賣毒品，以販賣者與應買者雙方就買賣毒品之重
    要內容有所意思表示而達成契約之合致時，即已著手於販賣
    毒品之構成要件行為，非僅著手以前之預備犯（最高法院98
    年度臺上字第3885號判決參照）。
三、公訴人認被告甲○○涉有上開罪嫌，無非係以被告甲○○與
    同案被告丁○○及真實姓名年籍不詳、綽號「叔仔」之成年
    男子間之通訊監察譯文，及警方於上開時、地查獲本案時當
    場自被告甲○○身上扣得現金181,000 元之事實為論據。訊
    據被告甲○○堅決否認有公訴人所指上揭犯行，辯稱：伊當
    天會去現場，純粹是要借錢給被告丁○○，伊當天帶181,00
    0 元到現場，就是要把其中11萬元借給丁○○，伊並沒有與
    丁○○約定要向他購買Ｋ他命等語。
四、經查：
  (一)卷內並無任何證據資料可資證明被告甲○○有於97年9月1
    日至15日間某日，與共同被告丁○○就購買第三級毒品愷他
    命金額、數量之意司已達合致程度之事實。
  (二)依卷附之通訊監察錄音譯文所示，雖可證明被告丁○○以所
    持用之門號0000000000號行動電話，與被告甲○○所持用之
    門號0000000000號行動電話及真實姓名年籍不詳、綽號「叔
    仔」之成年男子所持用之門號0000000000號行動電話間於同
    一時間內有多次交叉之連繫情形（即被告丁○○與被告甲○○通話之後，旋即又與「叔仔」通話；之後再與被告甲○○
    通話）（見海巡署卷第129 ～134 頁；縣警局卷第116 ～12
    0 頁），而可認定被告丁○○係購買愷他命後，將有轉賣愷
    他命予被告甲○○之事實，已如上述。然而，依上開監聽譯
    文所示之整體通話內容觀之，被告甲○○與共同被告丁○○
    間，確實沒有明顯而具體談及毒品交易重要內容之金額、數
    量，而被告與共同被告丁○○復均堅決否認有何就愷他命買
    賣之金額、數量已有所合致情事，顯難僅因上開通訊監察譯
    文遽為認定其等二人之行為，已達就販賣毒品之重要內容有
    所表示且相合致時之著手程度至明。而被告丁○○所購買之
    1,005 公克第三級毒品愷他命，於其攜回其上址租居處之地
    下停車場時，即為警查獲，顯尚未及與被告甲○○見面，而
    洽商買賣愷他命之金額、數量及交付毒品、收取價金甚明。
    至被告甲○○所稱借錢予被告丁○○之事，固非真實，然卷
    內尚乏被告甲○○確已著手向共同被告丁○○購買愷他命之
    積極證據。是就公訴人所指被告甲○○上揭販賣毒品犯行，
    所為訴訟上之證明，尚未達到通常一般之人均不會有任何懷
    疑，而得確信被告犯行為真實之程度，自無從說服本院形成
    有罪之心證。此外，復查無其他積極證據足認被告甲○○確
    有公訴人所指之上揭犯行，被告甲○○之犯罪尚屬不能證明
    ，即應為被告甲○○無罪之諭知。又扣案如附表四所示之物
    ，係被告甲○○所有之物，既無證據足資證明與本件犯罪有
    關，爰不予宣告沒收，附此敘明。。
五、原審因而以不能證明被告甲○○犯罪，而為被告甲○○無罪
    之諭知，核無違誤。檢察官此部分上訴意旨，猶執陳詞，指
    摘原判決不當，為無理由，應予駁回。
據上論斷，應依刑事訴訟法第368 條、第369 條第1 項前段、第
364 條、第299 條第1 項前段，修正前毒品危害防制條例第4 條
第3 項、第19條第1 項前段，刑法第2 條第1 項、第11條、第38
條第1 項第1 款，判決如主文。
本案經檢察官張其主到庭執行職務。
中    華    民    國    98    年    10    月    22    日
                  刑事第四庭    審判長法  官  蕭權閔
                                      法  官  李嘉興
                                      法  官  林水城
以上正本證明與原本無異。
如不服本判決應於收受本判決後10日內向本院提出上訴書狀，其
未敘述上訴理由者，並得於提起上訴後10日內向本院補提理由書
狀（均須按他造當事人之人數附繕本）「切勿逕送上級法院」。
中    華    民    國    98    年    10    月    22    日
                                      書記官  林佳蓉
附錄本判決論罪科刑法條：
修正前毒品危害防治條例第4 條第3 項
製造、運輸、販賣第三級毒品者，處5 年以上有期徒刑，得併科
新台幣5 百萬元以下罰金。
附表一
┌───────────────────────────┐
│                                                      │
│愷他命一大包（含塑膠之包裝袋，查獲時毛重分別為1005公克│
│，純度87.1％）、鐵盒及紙袋各1 個。門號0000000000號行動│
│電話1 支（含SIM 卡）                                  │
│                                                      │
├───────────────────────────┤
│備註說明：                                            │
│一、查獲時該一包愷他命（不含鐵盒及紙袋）之毛重，係依警│
│    卷13頁扣押物品目錄表、81頁照片所載。              │
│                                                      │
│二、該一大包愷他命與附表二所示之2小包愷他命一併送驗， │
│    驗前淨重（1大包、2小包）合計998.73公克；驗後淨重  │
│    （1 大包、2 小包）合計998.719 公克，驗前純質淨重（│
│    1 大包、2 小包）合計869.893 公克。（見偵卷61頁檢驗│
│    報告）。                                          │
│                                                      │
│三、該一大包愷他命之純質淨重，應在868.093公克（即三包 │
│    淨重869.893公克扣除2小包之毛重）以上。            │
│                                                      │
│四、鐵盒及紙袋，如警卷80頁照片所示。                  │
└───────────────────────────┘
  附表二
┌───────────────────────────┐
│愷他命共二小包（查獲時毛重分別為0 ‧8 公克、1 公克）  │
├───────────────────────────┤
│備註：                                                │
│一、查獲時之毛重，係依警卷13頁扣押物品目錄表所載。    │
│                                                      │
│二、在高雄市○○路148號12樓查獲。                     │
└───────────────────────────┘
  附表三
┌──┬──────┬────────┬────────┐
│    │物品名稱    │數            量│備            註│
├──┼──────┼────────┼────────┤
│ １ │夾鍊袋      │1包             │１、２均在ZC2822│
│    │            │                │車上查獲。      │
├──┼──────┼────────┤                │
│ ２ │愷他命吸食盤│2組             │                │
│    │（含殘渣）  │                │                │
├──┼──────┼────────┼────────┤
│ ３ │硝甲西泮（俗│12顆            │３、５均在高雄市│
│    │稱「一粒眠」│                │龍勝路148號12樓 │
│    │）          │                │查獲            │
├──┼──────┼────────┤                │
│ ４ │行動電話（門│1支             │                │
│    │號：095818  │                │                │
│    │1565號）    │                │                │
├──┼──────┼────────┤                │
│ ５ │愷他命吸食盤│1組             │                │
│    │（含殘渣）  │                │                │
└──┴──────┴────────┴────────┘
  附表四
┌──┬──────┬────────┬────────┐
│編號│ 物品名稱   │ 數         量  │ 備          註 │
├──┼──────┼────────┼────────┤
│ １ │新台幣仟元鈔│ 181張          │                │
├──┼──────┼────────┼────────┤
│ ２ │一粒眠      │ 3顆            │                │
├──┼──────┼────────┼────────┤
│ ３ │愷他命      │1 小包（毛重0.7 │                │
│    │            │公克）          │                │
├──┼──────┼────────┼────────┤
│ ４ │愷他命      │1 小包（毛重48.8│                │
│    │            │公克）          │                │
├──┼──────┼────────┼────────┤
│ ５ │皮夾        │1只             │                │
├──┼──────┼────────┼────────┤
│ ６ │手機        │2支             │                │
├──┼──────┼────────┼────────┤
│ ７ │電子磅稱    │1個             │                │
└──┴──────┴────────┴────────┘


司法院資訊處製作；財團法人民間司法改革基金會備份。
